# 初始商誉的分摊及集团层面的处理

提问人：perrypengli1988 时间：2022-12-18 16:21:00
咨询事项：收购联营企业（非同一控制下）商誉的确认
背景情况：甲（上市公司），为A（合伙企业）的LP，持有其30%股权；B是甲上市公司的控股孙公司（甲上市公司持有其51%股权，乙为其控股母公司），另外的49%股权由合伙企业A公司持股。本期 12 月初，B公司的控股母公司乙公司，收购合伙企业A公司70%股权，间接收购原控股公司B公司34.3%股权（70%*49%）。
合伙企业A公司，在收购时点，仅投资了 2 个项目公司， 一个是B公司（持股49%），一个是C公司（持股100%）
问题 1 ：在乙公司合并层面，这次收购合伙企业A公司，商誉如何确认？
思考： 1 、从乙公司合并报表角度来看，收购合伙企业A间接收购原控股公司B的34.3%股权（70%*49%），实质上属于收购少数股东权益，属于权益性交易，不影响本次交易商誉的计算。
2 、不影响本次商誉的计算的话，商誉一般如何确定呢，目前只有一个合伙企业A整体的合并对价？
问题 2 ：在乙公司合并层面，收购原控股公司B的34.3%股权（70%*49%）的确认？
思考：根据《企业会计准则第 33 号–合并财务报表》第四十七条规定：母公司购买子公司少数股东拥有的子公司股权，在合并财务报表中，因购买少数股权新取得的长期股权投资与按照新增持股比例计算应享有子公司自购买日或合并日开始持续计算的净资产份额之间的差额，应当调整资本公积（资本溢价或股本溢价），资本公积不足冲减的，调整留存收益。结合本事项，是不是要把本次收购原控股公司B的34.3%股权（70% _49%_ ），按照合并日持续计量的净资产公允价值34.3%进行计量，差额调整至资本公积？
问题 3 ：在上市公司合并层面，原持股B公司14.7%股权（30%*49%）的处理？
思考：在本次交易之前，原持股B公司14.7%股权（30%*49%），上市公司并没有控制权，作为少数股权权益处理；本次交易后，上市公司可以通过控制合伙企业A而行使此部分的控制权，处理方式是不是也可参考乙公司合并层面对新增股权的处理，将其账面价值调整至合并日持续计量的净资产公允价值，差额调整至资本公积？
问题 4 ：上市公司层面商誉的处理？
思考：交易完成后，在乙公司合并层面确定的商誉不是完整的（70%）,还存在少数股东权益；在上市公司合并层面持有100%股权，请问，在上市公司合并层面是否要将收购合伙企业A的商誉还原成完整的商誉（100%）（即乙公司层面商誉/70%）?
以上，望指正，谢谢！

回答人：chenyiwei
1 、由于A合伙企业“在收购时点，仅投资了 2 个项目公司， 一个是B公司（持股49%），一个是C公司（持股100%）”，因此收购合伙企业权益的对价应当是以对被投资项目的估值为基础确定的。因此应当根据底层投资资产的估值，合理将收购A企业权益的价款进行拆分，拆分为收购B公司少数股权和收购C公司股权的价款。在C公司构成业务的前提下，仅就对C公司股权的收购确认商誉。
2 、此次乙公司收购A合伙企业70%的权益，实际上是收购了B公司的49%（而不是34.3%）的少数股权。原先仅持有其30%权益期间，由于未将该合伙企业A纳入合并报表范围，因此当时A企业持有B公司的股权在甲、乙公司的合并报表中全部作为少数股权看待（不考虑原持有30%股权的穿透，就是将对合伙企业A的投资作为一项普通的金融资产处理），因此实际收购少数股权比例是49%，与收购日对应的49%少数股权账面价值之间的差额调整资本公积。
3 、在上市公司甲公司层面，与乙公司的处理一致，也是作为收购少数股权处理。
4 、收购合伙企业附带收购少数股权，不涉及乙公司或者上市公司合并报表层面商誉作为一项资产的计量金额的调整。

提问人：perrypengli1988 时间：2022-12-20 09:10:39
陈版主，谢谢回复！请问问题 4 商誉不调整，具体是基于哪个理论啊？

回答人：chenyiwei
合并报表层面体现为收购少数股权，故不影响商誉。合伙企业本身不构成业务，不是一项新的企业合并。